臺灣高等法院刑事判決
108年度上訴字第4236號
上  訴  人  
即  被  告  王正義



上列上訴人因違反毒品危害防制條例案件，不服臺灣新北地方法
院108年度審訴字第1510號，中華民國108年10月17日第一審判決
（起訴案號：臺灣新北地方檢察署108年度毒偵字第2877號），
提起上訴，本院判決如下：
    主  文
原判決撤銷。
王正義施用第一級毒品，累犯，處有期徒刑捌月。扣案之第一級
毒品海洛因壹包（驗餘淨重零點參零伍肆公克）、第二級毒品甲
基安非他命壹包（驗餘淨重零點零柒參參公克）均沒收銷燬；前
開毒品之外包裝袋貳只、扣案之吸食器壹組均沒收。 
    犯罪事實
一、王正義前因施用毒品案件，經依法院裁定送觀察、勒戒後，
    認無繼續施用毒品之傾向，於民國92年7月18日釋放出所，
    並由臺灣臺北地方法院檢察署（現已更名為臺灣臺北地方檢
    署）檢察官以92年度毒偵字第1202號為不起訴處分確定。復
    因施用毒品案件，經依法院裁定送觀察勒戒、強制戒治，於
    105年1月18日戒治期滿執行完畢，並由臺灣新北地方檢察署
    檢察官以105年度戒毒偵字第28號為不起訴處分確定。詎仍
    未戒除毒癮，復基於施用第一級、第二級毒品之犯意，於10
    8年5月3日17時許，在新北市○○區○○街000號5樓居所，以同
    時將第一級毒品海洛因及第二級毒品甲基安非他命混合放置
    玻璃球吸食器內燒烤吸食煙霧之方式，施用第一級毒品海洛
    因、第二級毒品甲基安非他命。嗣於108年5月3日22時30分
    許，行經新北市○○區○○街000號前時，因形跡可疑為警攔查
    ，經其同意搜索後，當場扣得第一級毒品海洛因1包（驗餘
    淨重0.3054公克）、第二級毒品甲基安非他命1包（驗餘淨
    重0.0733公克）、吸食器1組，並經警採集其尿液送驗結果
    ，呈嗎啡、可待因、安非他命及甲基安非他命陽性反應。
二、案經新北市政府警察局三重分局報告臺灣新北地方檢察署檢
    察官偵查起訴。 
    理  由
一、上揭犯罪事實，業據上訴人即被告王正義於警詢、偵查、原
    審及本院審理時均坦承不諱（108年度毒偵字第2877卷〔下稱
    毒偵卷〕第6頁反面至8、33至34頁，原審卷第70至71、76頁
    ，本院卷第60至61頁），並有新北市政府警察局三重分局扣
    押筆錄、扣押物品收據、扣押物品目錄表、刑案現場照片、
    新北市政府警察局三重分局查獲涉嫌違反毒品危害防制條例
    案件毒品初步鑑驗報告單、新北市政府警察局受採集尿液檢
    體人姓名及檢體編號對照表、台灣檢驗科技股份有限公司濫
    用藥物實驗室-台北濫用藥物檢驗報告（UL/2019/00000000
    ）、臺北榮民總醫院108年6月13日北榮毒鑑字第C0000000號
    毒品成分鑑定書等件在卷足憑（毒偵卷第12至20、37、43頁
    ），是以被告上開出於任意性之自白確均與事實相符，堪以
    採信。 
二、被告前因施用毒品案件，經法院裁定送觀察、勒戒及強制戒
    治，於105年1月18日執行完畢，有本院被告前案紀錄表1份
    在卷可稽，是被告既曾經觀察、勒戒及強制戒治執行完畢釋
    放後，5年內再犯本案施用第一級、第二級毒品之犯行，應
    認檢察官就此部分對被告提起公訴，尚屬合法，當依法論科
    。
三、論罪：
  ㈠核被告所為，係犯毒品危害防制條例第10條第1項之施用第一
    級毒品罪及同條第2項之施用第二級毒品罪。被告施用前、
    後持有第一級毒品海洛因、第二級毒品甲基安非他命之低度
    行為，應各為施用之高度行為所吸收，均不另論罪。被告以
    同一施用行為觸犯上揭2罪名，為想像競合犯，應依刑法第5
    5條規定從一重之施用第一級毒品罪處斷。 
　㈡刑之加重事由：
　　被告前因違反毒品危害防制條例（原名稱：肅清煙毒條例）
    等案件，經臺灣臺北地方法院以96年度聲減字第2168號裁定
    應執行有期徒刑15年8月確定，於100年9月8日假釋出監付保
    護管束，嗣於107年8月17日保護管束期滿，未經撤銷假釋，
    其未執行之刑，以已執行論，有卷附本院被告前案紀錄表可
    稽，其受徒刑之執行完畢，5年以內故意再犯本案有期徒刑
    以上之罪，為累犯。本院審酌被告前已因施用毒品等罪入監
    執行，不知徹底禁絕毒品，復再違犯本案，顯對刑罰之反應
    力薄弱，依司法院釋字第775號解釋意旨審酌後，爰認應依
    刑法第47條第1項規定，加重其刑。 　
  ㈢刑之減輕事由：
　　查被告於上揭時、地為警查獲時，員警當時並無何確切之根
    據認被告有上開施用毒品之犯嫌，被告即向員警及檢察官供
    述自己有施用海洛因、甲基安非他命之犯行，而自願接受裁
    判，此觀被告警詢、偵訊筆錄即明（毒偵卷第6頁反面至8、
    33至34頁），是核被告係對於未發覺之犯罪為自首而受裁判
    ，符合自首之要件，爰依刑法第62條前段之規定減輕其刑。
    並依法先加後減之。
四、撤銷改判之理由：
    原審以被告犯行事證明確，因予論科，固非無見。惟查：被
    告於前案受有期徒刑執行完畢後，5年內故意再犯本案有期
    徒刑以上之罪，為累犯，已如上述，原判決謂：被告於107
    年8月17日假釋期滿迄今未逾3年，尚難排除被告於此期間內
    有因假釋中故意更犯罪而受有期徒刑以上刑之宣告之情事，
    而被告上揭假釋現既仍有遭撤銷之可能，則其假釋果若一經
    撤銷，依刑法第79條第1項但書規定，即不能逕認前揭所載
    應執行之有期徒刑15年8月業已執行完畢，是依「有疑，利
    歸被告」原則，被告於本案之犯行，允宜不認定構成累犯等
    語。然查被告於前案100年12月29日假釋交付保護管束後，
    迄107年8月17日假釋期滿間，並無因假釋中故意更犯罪而受
    有期徒刑以上刑之宣告，而遭撤銷假釋之紀錄，此有本院被
    告前案紀錄表可憑，原判決認被告本次犯行不構成累犯，自
    有違誤。被告上訴意旨略以：原審量刑過重，請求從輕量刑
    云云，雖無理由，然原判決既有上開可議，仍屬無可維持，
    自應由本院將原判決撤銷改判。爰審酌被告前因施用毒品，
    經送觀察、勒戒、強制戒治後，仍不知悔改，無視政府杜絕
    毒品禁令，復為本件施用第一、二級毒品犯行，足徵其沾染
    毒癮頗深；併兼衡本案行為所生危害、犯罪之動機、目的、
    手段、被告犯後態度與其高中畢業、離婚、獨居並擔任清潔
    環保工作之智識程度、生活狀況等一切情狀，量處如主文第
    2項所示之刑，以資懲儆。　　　
五、沒收部分：
    扣案之海洛因1包（驗餘淨重0.3054公克）、甲基安非他命1
    包（驗餘淨重0.0733公克），為被告本件施用毒品犯行所剩
    ，業據被告供述明確，應依毒品危害防制條例第18條第1項
    前段規定宣告沒收銷燬，至鑑定用罄部分，則不予沒收銷燬
    ；上開毒品之外包裝袋2只，係用於防止毒品裸露、潮濕，
    便於攜帶、持有，併與扣案之吸食器1組，均係被告所有，
    供本件施用毒品犯行所用之物，亦據被告坦認在卷，爰均依
    刑法第38條第2項前段規定，宣告沒收。 
據上論斷，應依刑事訴訟法第369條第1項前段、第364條、第299
條第1項前段，毒品危害防制條例第10條第1項、第2項、第18條
第1項前段，刑法第11條前段、第47條第1項、第55條、第62條前
段、第38條第2項前段，判決如主文。 
本案經檢察官陳雅詩提起公訴，檢察官陳孟黎到庭執行職務。
中　　華　　民　　國　 109　　年　　3 　　月　　18　　日
                  刑事第十三庭  審判長法　官  王國棟
                                      法　官  呂煜仁
                                      法　官  許永煌
以上正本證明與原本無異。
如不服本判決，應於收受送達後20日內向本院提出上訴書狀，其
未敘述上訴之理由者並得於提起上訴後20日內向本院補提理由書
（均須按他造當事人之人數附繕本）「切勿逕送上級法院」。
                                      書記官  郭侑靜
中　　華　　民　　國　　109 　年　　3 　　月　　19　　日
附錄：本案論罪科刑法條全文
毒品危害防制條例第10條
施用第一級毒品者，處 6 月以上 5 年以下有期徒刑。
施用第二級毒品者，處 3 年以下有期徒刑。